【裁判字號】    95,簡上,69
【裁判日期】    951027
【裁判案由】    給付票款
【裁判全文】
臺灣屏東地方法院民事判決              95年度簡上字第69號
上  訴  人  丙○○
訴訟代理人  丁○○
被上訴人    乙○○
訴訟代理人  陳純青律師
上列當事人間請求給付票款事件，上訴人對於民國95年4 月14日
本院95年度屏簡字第443 號第一審判決提起上訴，本院於95年10
月25日言詞辯論終結，判決如下：
    主  文
上訴駁回。
第二審訴訟費用由上訴人負擔。
    事實及理由
一、上訴人起訴主張：被上訴人於民國82年間，簽發如附表所示
    之本票2 張（以下簡稱系爭本票），向上訴人借款，其中附
    表編號2 票號131927號之本票，係被上訴人以訴外人甲○○
    的名義所簽發，上訴人前曾誤向本院對訴外人甲○○請求給
    付票款，經本院以94年度屏簡字第267 號判決上訴人敗訴，
    而被上訴人確曾持系爭本票向原告借款，為此爰依消費借貸
    之法律關係提起本件訴訟。原審為上訴人敗訴之判決，於本
    院聲明：(一)原判決廢棄；(二)被上訴人應給付上訴人新臺幣（
    下同）276,760 元，及自支付命令送達翌日起至清償日止，
    按年息百分之5計 算之利息。
二、被上訴人則以：被上訴人從未向上訴人借款，亦未自上訴人
    受借款之交付，且未簽發系爭本票等語置辯。於本院聲明：
    上訴駁回。
三、上訴人主張被上訴人向其借款，並簽發系爭本票以為清償，
    被上訴人則以並未簽發系爭本票，亦未借款等語資為抗辯。
    是本院所應審究者為系爭本票是否為被上訴人所簽發？被上
    訴人是否曾向上訴人借貸229,000 元及47,760元？經查：
  (一)按當事人主張有利於己之事實者，就其事實有舉證責任，民
    事訴訟法第277 條定有明文，票據權利人依據票據向發票人
    行使權利，應就該票據之真正負證明之責，最高法院50年台
    上字第1659號判例足資參照。次按執票人如主張票據係發票
    人向其借款而簽發交付，而發票人抗辯未收受借款，消費借
    貸並未成立，則就借款已交付之事實，自應由執票人負舉證
    責任，最高法院89年度台上字第85號判決亦足參照。查上訴
    人所持有之系爭本票，均未記載發票日期，此為兩造所不爭
    執，且有系爭本票影本附卷足憑（見本院卷第9 頁）。依票
    據據法第11條第1 項前段規定，系爭本票因欠缺票據法所規
    定應記載之發票年月日事項而屬無效，然本件上訴人既本於
    消費借貸之法律關係請求被上訴人給付（見本院卷第23頁）
    ，則系爭本票是否為被上訴人所簽發，及上訴人與被上訴人
    間是否有借貸關係，上訴人並就借款已交付等事實，自應由
    上訴人負舉證責任，先予敘明。
  (二)查證人即上訴人之姊姊龔麗娥固證稱：被上訴人曾向上訴人
    借貸，並簽發系爭本票云云，證人龔麗娥於原審證稱：「系
    爭票據是被告（指被上訴人）帶他媽媽回我娘家時所開的，
    我有親眼看到他簽發系爭票據，他說他很困難，所以就向我
    借錢，他向我借了18萬元，他向原告（指上訴人）借了好像
    20幾萬，我不大清楚，我有看到他開了2 張票，向我們借錢
    時，被告和他弟弟（指甲○○）當時都在場，系爭票是誰簽
    發的不清楚。」云云（見原審卷第30頁）；於本院則證稱：
    「（你是否知道乙○○、甲○○向上訴人借錢的事？）知道
    ，借款的時間距今十多年了，借款的地點是在丙○○家裡，
    當時是我妹妹及乙○○、甲○○二人來借錢，借款的金額我
    大概記得是20幾萬元。」、「（上開二張本票是何人簽發的
    ？）我不記得了，印象中好像是乙○○簽發的。」、「借錢
    當日，我拿出18萬元出來，丙○○拿22萬9000元出來，我們
    當場把錢拿給被上訴人，被上訴人當場開立本票給我們；另
    外因為乙○○他們說這樣還是不夠，所以丙○○才又借4 萬
    7760元給他們，這些錢都是同時給乙○○他們的，我也不知
    道他們為何要開立二張本票。」云云（見本院卷第63至64頁
    ）。
  (三)然證人甲○○則否認曾與被上訴人共同向上訴人借貸，證人
    甲○○於本院證稱：伊及被上訴人沒有向被上訴人借貸，伊
    及被上訴人也沒有簽發系爭本票等語（見本院卷第61至62頁
    ）。又被上訴人曾於82年因涉感訓案件，經本院於82年9 月
    25日裁定留置在臺灣屏東看守所，而後經本院以82年度感裁
    字第27號裁定交付感訓處分，再經臺灣高等法院高雄分院以
    82年度感抗字第157 號裁定不付感訓處分，並於83年1 月24
    日下午4 時30分釋放，業經本院調閱本院82年度感裁字第27
    號刑事卷宗、臺灣高等法院高雄分院82年度感抗字第157 號
    感訓案件卷宗核屬無誤，並有上開2 裁定附卷足稽（見本院
    卷第100 至104 頁）。故被上訴人自82年9 月25日起至83年
    1 月24日下午4 時30分止，留置在臺灣屏東看守所之事實，
    即堪認定。是上訴人主張被上訴人於82年冬天向上訴人借貸
    （見本院卷第46頁），證人龔麗娥證述被上訴人與證人甲○○一同向被上訴人借貸云云，即與事實不符，實難採信。
  (四)又原審當庭命被上訴人書寫「乙○○」、「甲○○」、「肆
    萬柒仟柒佰陸拾元」及「貳拾貳萬玖仟元」等字跡（見原審
    卷第44頁），與上訴人所持有系爭本票上之被上訴人及訴外
    人甲○○姓名、大寫數字等筆跡比對結果，二者無論在字畫
    結構、字畫形態、運筆狀態、書寫筆順上均有不同，已難認
    系爭本票為被上訴人所簽發。再徵之系爭本票如附表編號1
    所示之本票發票人欄「乙○○」之簽名筆跡，與被上訴人於
    本院82年度感裁字第27號刑事卷宗、及其另案所涉傷害案件
    中之簽名筆跡比對結果，二者無論在字體結構、形態、運筆
    狀態、書寫筆順上亦不相同，復經本院調閱本院82年度感裁
    字第27號刑事卷宗、屏東縣警察局里港分局第000000 00000
    號刑事偵查卷宗、臺灣屏東地方法院檢察署94年度偵字第51
    68號偵查卷宗及本院95年度易字第291 號刑事一般卷宗，核
    屬無誤。故被上訴人辯稱未簽發系爭本票等語，堪信為真實
    。
  (五)另上訴人原主張系爭本票中如附表編號2 所示之本票為訴外
    人甲○○因向上訴人借貸而所簽發，遂本於借貸關係向訴外
    人甲○○請求給付。且證人丁○○於該案審理時亦證稱：是
    甲○○向上訴人借款而簽發本票云云（見本院94年度屏簡字
    第267 號卷第19頁，筆錄影本見原審卷第41至43頁），經本
    院94年度屏簡字第267 號為駁回上訴人之訴確定後，上訴人
    始另行提起本件訴訟之事實，為兩造所不爭執，並經本院調
    閱本院94年度屏簡字第267 號卷宗核對在案。是附表編號2
    所示之本票，究為訴外人甲○○向上訴人借貸而簽發，抑或
    被上訴人向上訴人借貸而簽發，上訴人主張前後不一，已難
    信為真實。且倘被上訴人同時向上訴人借貸系爭本票所示之
    金額，而系爭本票又均未記載清償期日（即到期日），衡情
    被上訴人何須簽發2 張發票人分別為甲○○、乙○○之本票
    ？上訴人主張系爭本票均為被上訴人所簽發，亦與事理有違
    ，而難採信。
四、綜上所述，上訴人本於消費借貸之法律關係，請求被上訴人
    給付276,760 元，及自支付命令送達翌日起至清償日止，按
    年息百分之5 計算之利息，為無理由，不應准許。原審就上
    訴人上開請求，為上訴人敗訴之判決，並無違誤，上訴意旨
    求予廢棄改判，為無理由，應駁回其上訴。
五、本件事證已臻明確，兩造其餘主張及所提證據經審酌後認均
    與判決不生影響，爰不一一論列，併此敘明。
六、據上論結，本件上訴為無理由，依民事訴訟法第436 條之1
    第3 項、第449 條第1 項、第78條，判決如主文。
中    華    民    國    95    年    10    月    27    日
                  民事第二庭    審判長法  官  阮世賢
                                      法  官  林孟和
                                      法  官  楊文廣
正本係照原本作成。
本件不得上訴。
                                      書記官  顏子仁
中    華    民    國    95    年    10    月    27    日
附表
┌──┬────┬─────────┬────┐
│編號│發票人  │票面金額（新台幣）│票號    │
├──┼────┼─────────┼────┤
│1   │乙○○  │47,760元          │131930  │
├──┼────┼─────────┼────┤
│2   │甲○○  │229,000元         │131927  │
└──┴────┴─────────┴────┘


司法院資訊處製作；財團法人民間司法改革基金會備份。
